【裁判字號】    90,上訴,342
【裁判日期】    900530
【裁判案由】    毒品危害防制條例
【裁判全文】
臺灣高等法院臺南分院刑事判決      九十年度上訴字第三四二號  Ａ
      上  訴  人  臺灣臺南地方法院檢察署檢察官
      上  訴  人
      即  被  告  丙  ○  ○
      公設辯護人  乙  ○  ○
      被      告  甲  ○  ○
      公設辯護人  乙  ○  ○
右上訴人等因違反毒品危害防制條例案件，不服臺灣臺南地方法院八十八年度訴字第
七五七號中華民國八十九年十月三十一日第一審判決（起訴案號：臺灣臺南地方法院
檢察署八十八年度偵字第二五○四號），提起上訴，本院判決如左：
      主      文
原判決關於丙○○部分撤銷。
丙○○連續轉讓第一級毒品，處有期徒刑壹年拾月。扣案之第一級毒品海洛因一包（
淨重○‧三一公克、包裝重○‧四二公克）沒收銷燬之。
其他上訴駁回。
      事      實
一、丙○○明知「海洛因」為列入毒品危害防制條例第二條第二項第一款之第一級毒
    品，不得非法轉讓，仍基於轉讓第一級毒品海洛因之概括犯意，分別於民國（下
    同）八十八年一月下旬及同年二月初某日，在位於彰化市之福生診所及位於臺南
    縣學甲鎮○○路三百七十號之「豐智租車行」等處，連續無償轉讓第一級毒品海
    洛因予甲○○施用二次。嗣於八十八年二月十日十九時二十分許，丙○○駕駛車
    號ＴＩ─四七六七號自小客車（未懸掛後車牌）載甲○○至上開「豐智租車行」
    還車時，因見警到場臨檢盤查，即自前開車行後門逃逸，並丟棄其所有欲供己施
    用之第一級毒品海洛因一包（淨重○‧三一公克、包裝重○‧四二公克）時，為
    警當場逮捕並扣得該第一級毒品海洛因一小包。
二、案經高雄縣警察局左營分局報請臺灣臺南地方法院檢察署檢察官偵查起訴。
      理      由
壹、被告丙○○部分：
  一、訊據上訴人即被告丙○○固對於右揭時地和被告甲○○一起為警查獲，扣案之
      海洛因一小包為其所有，而被告甲○○曾向其要過海洛因施用等情供承不諱，
      惟矢口否認有何轉讓第一級毒品海洛因予被告甲○○之犯行，辯稱：當時甲○
      ○曾向伊要毒品，但伊沒有給他，伊將毒品放在桌上，是甲○○自己偷拿去施
      用云云。
  二、經查，右揭事實業據被告丙○○於偵訊時自承：沒賣毒品給被告甲○○，但是
      給他一、二次等語（見八十八年二月十一日偵訊筆錄），及於原審審理時自承
      ：被告甲○○確曾向其要海洛因施用等語綦詳，並經被告甲○○於偵訊時供述
      ：是的。在八十八年一月下旬及二月初有向丙○○要，但沒有給他錢等語（見
      八十八年二月十一日偵訊筆錄），及於原審審理時供稱：確曾向被告丙○○討
      過一、二次毒品等語甚明，而被告甲○○和丙○○為朋友，彼此並無怨隙，亦
      為被告丙○○所不否認，且參酌被告甲○○嗣於原審及本院審理時尚翻異前供
      而陳稱：被告丙○○並未將毒品給伊等語，以圖替被告丙○○免去刑罰等情觀
      之，苟如非有上開情事，被告甲○○自無虛構誣陷被告丙○○之理。而被告甲
      ○○嗣雖翻異前供，已如前述，然對於偵訊時為何供承被告丙○○曾免費將毒
      品給伊一節，卻又避重就輕而供稱：可能當時沒聽清楚云云，然觀被告甲○○
      於偵訊時尚就其獲被告丙○○轉讓毒品之時間、地點等細節供述甚詳等情，被
      告甲○○如真聽不清楚，又豈能供述如此清晰之理？是以應認被告甲○○嗣後
      陳稱：並未獲被告丙○○給予毒品云云，及被告丙○○供述：並未將毒品給甲
      ○○云云，均無非事後迴護被告丙○○及卸責之詞，無足採信。足見被告丙○
      ○確有為上開轉讓第一級毒品予被告甲○○施用之犯行無訛。本件事證明確，
      被告丙○○上開犯行洵堪認定。
  三、按海洛因為列入毒品危害防制條例第二條第二項第一款之第一級毒品，核被告
      丙○○轉讓海洛因予他人施用之行為，係犯毒品危害防制條例第八條第一項之
      轉讓第一級毒品罪。被告丙○○非法持有海洛因之低度行為，已為其進而轉讓
      之高度行為所吸收，不復另論。被告丙○○先後二次犯行，均時間緊接，手法
      相同，所犯又係構成要件相同之罪，為連續犯，應依刑法第五十六條之規定，
      以一罪論，並加重其刑。又公訴意旨雖認被告丙○○係基於販賣第一級毒品之
      概括犯意，於八十八年一月下旬某日與二月初某日，在上揭「豐智租車行」先
      後二次販賣第一級毒品海洛因給被告甲○○施用，每次一小包（重約０．一公
      克），價格新臺幣（下同）一千元，因認被告丙○○涉犯有毒品危害防制條例
      之販賣第一級毒品罪等語，然此已為被告丙○○堅決否認在卷，亦為被告甲○
      ○於偵訊及歷審審理時一再否認上情，雖被告丙○○及甲○○於警訊時曾供稱
      ：二人毒癮發作需要海洛因解癮時，彼此互相支援而轉售毒品給對方等語，惟
      按被告之自白，雖為證據之一種，但必與事實相符者為限，若其自白顯有疑義
      ，而審理事實之法院，就其職權調查之所得，仍未能證明其自白確與事實相符
      者，自不得據為認定犯罪事實唯一之基礎。又共同被告不利於己之陳述，固得
      採為其他共同被告犯罪之證據，惟此項不利之陳述，須無瑕疵可指，而就其他
      方面調查，又與事實相符，始得採為其他共同被告犯罪事實之認定（參照最高
      法院十八年上字第一○八七號、四十六年臺上字第四一九號判例）。查本件被
      告丙○○不僅矢口否認有販賣毒品海洛因與甲○○，且迭再辯稱警訊筆錄係被
      刑求所製作的等語，然被告丙○○於入所時之內外傷登記簿上係記明「本人無
      內外傷病痛」等情，有臺灣台南看守所函已紙，在卷可稽，究竟北被告丙○○
      有否被刑求而受傷，事後並無驗傷記錄可據，其謂被刑求自無從查考。雖被告
      等於警局應訊時並未全程錄音，惟按八十九年二月十日修正之刑事訴訟法第一
      百條之一與第一百條之二固規定司法警察官或司法警察詢問犯罪嫌疑人時，應
      全程錄音，然本件高雄市政府警察局左營分局警員係於八十八年二月十日夜間
      七時二十分許，在台南縣學甲鎮○○路三七○號「豐智租車行」查獲被告甲○
      ○與同案被告丙○○，該二人同意於該日夜間十一時十分開始製作警訊筆錄，
      其時尚無刑事訴訟法第一百條之一與第一百條之二應予全程錄音之規定，是該
      警訊筆錄於當時而言，並無違法。惟除被告等二人於警訊供述，曾彼此互相支
      援而轉售毒品給對方外，並無其他佐證以資證明被告等於警訊時所供為真實，
      而本件雖自被告丙○○處扣得上開海洛因，然其數量淨重僅○‧三一公克、包
      裝重僅○‧四六公克，且除此之外並未自被告丙○○處扣有如磅秤、分裝袋等
      可產生其確有販賣海洛因犯行合理懷疑之間接證據以供參酌。依此在被告甲○
      ○之警訊筆錄之指述已不可採，其於偵訊及歷審審理時又堅詞否認曾向被告丙
      ○○購買海洛因之情形下，揆諸前揭說明，自難徒以被告甲○○之單一且有瑕
      疵之指述，即遽論被告丙○○有販賣毒品海洛因之犯行，應認被告丙○○販賣
      毒品海洛因部分之犯罪，尚屬不能證明，惟因與上開轉讓毒品之犯行起訴事實
      相同，爰依法變更起訴法條外，不另為無罪之諭知，併此敘明。
  四、原審就被告丙○○部分，予以論罪科刑，固非無見，惟查扣案之第一級毒品海
      洛因一包（淨重○‧三一公克、包裝重○‧四二公克），依毒品危害防制條例
      第十八條第一項前段規定，不問屬於犯人與否，均沒收銷燬之，原判決誤以該
      毒品與被告丙○○所為上開犯行無何相關之處，而不予宣告沒收銷燬，容有未
      洽。檢察官上訴意旨，仍認被告丙○○係涉犯販賣第一級毒品罪，及被告上訴
      否認有轉讓第一級毒品罪，分別指摘原判決不當，雖均無理由，惟原判決關於
      被告丙○○不部分既有可議，自無可維持，此部分應予撤銷改判，爰審酌被告
      丙○○犯罪之動機、目的、手段、所轉讓毒品數量及次數、所生危害及犯罪後
      態度等一切情狀，予以量處有期徒刑壹年拾月。扣案之海洛因一包（淨重○‧
      三一公克、包裝重○‧四六公克）為當場查獲之毒品，爰依毒品危害防制條例
      第十八條第一項前段予宣告沒收銷燬之。
貳、被告甲○○部分：
  一、公訴意旨略以：被告甲○○曾於八十一年八月至十一月間，犯施用毒品與竊盜
      罪，經臺灣臺南地方法院判處有期徒刑三年十一月確定，又於八十二年七月及
      十月間，犯施用毒品與竊盜罪，經本院與臺灣臺南地方法院分別判處有期徒刑
      三年八月與一年六月確定，經裁定應執行有期徒刑五年，入監服刑後，於八十
      五年九月間假釋出獄，仍不知悔改，復基於販賣毒品之概括犯意，分別於八十
      七年十月中旬某日、十一月初某日與八十八年一月初某日，在位於臺南縣學甲
      鎮○○路三百七十號之「豐智租車行」內，先後三次販賣第一級毒品海洛因給
      被告丙○○施用，每次一小包（重約０．一公克），價格為一千元。嗣於八十
      八年二月十日十九時二十分許，被告丙○○駕駛車號ＴＩ─四七六七號自小客
      車（未懸掛後車牌）載被告甲○○至上開「豐智租車行」還車時，為警當場查
      獲，因認被告甲○○涉犯有毒品危害防制條例之販賣第一級毒品海洛因罪等語
      。
  二、按犯罪事實應依證據認定之，無證據不得推定其犯罪事實；又不能證明被告犯
      罪者，即應諭知無罪之判決，刑事訴訟法第一百五十四條、第三百零一條第一
      項分別定有明文。而被告之自白，雖為證據之一種，但必與事實相符者為限，
      若其自白顯有疑義，而審理事實之法院，就其職權調查之所得，仍未能證明其
      自白確與事實相符者，自不得據為認定犯罪事實唯一之基礎。又共同被告不利
      於己之陳述，固得採為其他共同被告犯罪之證據，惟此項不利之陳述，須無瑕
      疵可指，而就其他方面調查，又與事實相符，始得採為其他共同被告犯罪事實
      之認定。又認定犯罪事實所憑之證據，無論為直接證據或間接證據，其為訴訟
      上之證明，須於通常一般之人均不致有所懷疑，而得確信其為真實之程度者，
      始得據為有罪之認定，倘其證明尚未達到此一程度，而有合理之懷疑存在時，
      法院即無從為有罪之認定。此有最高法院十八年上字第一○八七號、四十六年
      臺上字第四一九號、七十六年臺上字第四九八六號之判例要旨可資參照。
  三、本件公訴人認被告甲○○涉犯有販賣海洛因毒品之罪嫌，無非係以被告丙○○
      於警訊時所證稱曾於右揭時地向被告甲○○購買海洛因及被告甲○○於警訊時
      之自白為主要論據。訊據被告甲○○堅決否認有何販賣海洛因之犯行，辯稱：
      當時警訊時會承認是因被警刑求，伊確實不曾賣海洛因予被告丙○○，而被告
      丙○○當時警訊時也曾遭警刑求等語。
  四、經查，被告丙○○雖於警訊供述：伊的海洛因是向綽號「安文」購得，但有時
      聯絡不到「安文」時，就會向甲○○以一千元之價錢購得毛重約○‧一公克之
      海洛因，係於八十七年十月中旬、十一月初、八十八年一月初向甲○○購買共
      三次，均在「豐智租車行」內等語，惟嗣於偵訊、原審及本院審理時即又改稱
      ：並未向甲○○購買海洛因等語，是被告丙○○所證述情節前後已有不一矛盾
      之處，是否可採，已不無斟酌餘地。而被告甲○○固於警訊時自白確曾販賣毒
      品予被告丙○○，然其於偵訊時及歷審審理時已一再堅詞否認上情在卷，而本
      件係依被告丙○○於警訊所為上開供述而為警移送，然除此之外，並未自被告
      甲○○處扣得任何毒品海洛因，復未扣有如磅秤、分裝袋等可產生其確有販賣
      海洛因犯行合理懷疑之間接證據以供參酌，顯難認其自白與事實相符。依此在
      被告丙○○之指述有所瑕疵已如前述之情形下，揆諸前揭說明，自難徒以被告
      丙○○之單一且有瑕疵之指述，即遽論被告甲○○有販賣海洛因之犯行。此外
      復查無其他積極證據足認被告甲○○涉有起訴書所指之犯行，因認被告甲○○
      被訴販賣海洛因犯行不能證明。
  五、原審就被告甲○○部分為無罪之諭知，除依據上開理由外，並認警局應訊時並
      未全程錄音有違刑事訴訟法規定（此部分原判決認定有誤如上述壹、三說明）
      似有誤會外，其認事用法，核無違誤，檢察官上訴意旨，仍執前詞指摘原判決
      不當，為無理由，應予駁回。
據上論結，應依刑事訴訟法第三百六十八條、第三百六十九條第一項前段、第三百六
十四條、第二百九十九條第一項前段、第三百條、毒品危害防制條例第八條第一項、
第十八條第一項前段，刑法第十一條前段、第五十六條，判決如主文。
本案經檢察官許仲瑩到庭執行職務。
中    華    民    國      九十      年      五      月      三十        日
                                  臺灣高等法院臺南分院刑事第四庭
                                      審判長法官  陳    義    仲
                                            法官  宋    明    蒼
                                            法官  徐    財    福
右正本證明與原本無異。
如不服本判決，應於判決送達後十日內向本院提出上訴狀，其未敘述理由者並應於提
出上訴狀後十日內向本院補提理由書（應附繕本)。
                                      法院書記官  王    全    龍
中    華    民    國      九十      年      六      月        四        日
附錄本案論罪科刑法條全文：
毒品危害防制條例第八條第一項：
轉讓第一級毒品者，處一年以上七年以下有期徒刑，得併科新臺幣一百萬元以下罰金
。


司法院資訊處製作；財團法人民間司法改革基金會備份。
